臺灣高等法院刑事裁定
110年度毒抗字第579號
抗  告  人  臺灣新北地方檢察署檢察官
被      告  李宗憲




上列抗告人因被告違反毒品危害防制條例案件，不服臺灣新北地
方法院中華民國110年3月17日裁定（110年度毒聲字第818號），
提起抗告，本院裁定如下：
    主  文
原裁定撤銷。
檢察官之聲請駁回。
    理  由
一、原裁定意旨略以：被告甲○○因施用毒品案件，經檢察官聲請
    觀察、勒戒，嗣經原審法院以109年度毒聲字第647號裁定令
    入勒戒處所觀察、勒戒，被告經觀察、勒戒後，認有繼續施
    用毒品傾向，有本院被告前案紀錄表、法務部○○○○○○○○民國
    110年3月10日新戒所衛字第11007006460號函之有無繼續施
    用毒品傾向證明書及評估標準紀錄表附卷可稽，檢察官依毒
    品危害防制條例第20條第2項之規定，聲請令被告入戒治處
    所施以強制戒治，為有理由，應予准許等語。
二、抗告意旨略以：法務部與衛生福利部已研議修正出新的「有
    無繼續施用毒品傾向評估標準」，就評分項目、前科紀錄有
    所調整，並於110年3月26日生效，依據法務部○○○○○○○○110
    年3月29日新戒所衛字第11007007890號函之有無繼續施用毒
    品傾向證明書及評估標準紀錄表，被告並無繼續施用毒品傾
    向，請求更為適當合法裁定。
三、按觀察、勒戒後，檢察官或少年法院（地方法院少年法庭）
    依據勒戒處所之陳報，認受觀察、勒戒人無繼續施用毒品傾
    向者，應即釋放，並為不起訴之處分或不付審理之裁定；認
    受觀察、勒戒人有繼續施用毒品傾向者，檢察官應聲請法院
    裁定或由少年法院（地方法院少年法庭）裁定令入戒治處所
    強制戒治，其期間為6個月以上，至無繼續強制戒治之必要
    為止，但最長不得逾1年，毒品危害防制條例第20條第2項定
    有明文。次按勒戒處所應注意觀察受觀察、勒戒人在所情形
    ，經醫師研判其有或無繼續施用毒品傾向後，至遲應於觀察
    、勒戒期滿之15日前，陳報該管檢察官或少年法院（庭），
    觀察勒戒處分執行條例第8條第1項亦定有明文。依據上開規
    定，受觀察、勒戒人有無繼續施用毒品之傾向，係由醫師研
    判。而關於有無繼續施用毒品傾向之評估標準，法務部已於
    110年3月26日以法矯字第11006001760號函修正頒布「有無
    繼續施用毒品傾向評估標準紀錄表」、「有無繼續施用毒品
    傾向評估標準評分說明手冊」，上開評分說明手冊載明判定
    之原則：「受觀察勒戒人入所後，經過2週時間的觀察、勒
    戒，由處所及醫療人員依據其各項紀錄、資料及觀察勒戒期
    間之行為表現，加以評分。在勒戒人入所4-6週後，可再做
    一次評估以做必要之評分修正。每一大項皆有靜態因子與動
    態因子。先以靜態因子分數評分，靜態因子分數總分在60分
    （含）以上為『有繼續施用毒品傾向』；60分以下，與動態因
    子分數相加，如果總分在60分（含）以上，為『有繼續施用
    毒品傾向』」，又評估標準紀錄表及說明手冊中「前科紀錄
    與行為表現」之第1題及第3題之計分方式修正如下（餘無修
    正）：㈠第1項「毒品犯罪相關司法紀錄」：計分方式修正為
    每筆（次）5分，總分上限為10分；㈡第3項「其他犯罪相關
    紀錄」：計分方式修正為每筆（次）2分，總分上限為10分
    。是被告有無「繼續施用毒品傾向」，係依具體個案之臨床
    實務及相關事證等情綜合判定，有其相當之專業依據及標準
    ，且涉及專門醫學，又衡酌強制戒治之目的，係為協助施用
    毒品者戒斷毒品之心癮及身癮所為之一種保安處分類型，而
    該評估標準係將與判斷有無繼續施用傾向之相關因素加以列
    舉及量化，適用於每一位受觀察、勒戒處分之人，具一致性
    、普遍性、客觀性，以利執法者判定受勒戒人有無繼續施用
    毒品傾向。
四、經查： 
    被告經原審法院以109年度毒聲字第647號裁定送法務部○○○○
    ○○○○附設勒戒處所執行觀察、勒戒，被告於執行觀察、勒戒
    期間，前經法務部○○○○○○○○附設勒戒所評定結果，固認為被
    告總分為117分，有繼續施用毒品傾向，惟嗣於同年3月29日
    ，經同所依據法務部於110年3月26日修正之評估標準重新評
    定之結果，合計總分為57分（靜態因子48分，動態因子9分
    ），是依上開修正後之評估標準，被告總分並未達60分，而
    應評定為「無繼續施用毒品傾向」，有法務部○○○○○○○○110
    年3月29日新戒所衛字第11007007890號函附之「有無繼續施
    用毒品傾向證明書」及「有無繼續施用毒品傾向評估標準紀
    錄表」在卷為憑，經核評分結果並無違誤，是依上所述，被
    告經依修正後之評估標準加以評定，其評定結果為「無繼續
    施用毒品傾向」，從而檢察官以110年3月26日修正前之評分
    標準認為被告有繼續施用傾向，自非妥適。原審未及審酌前
    開修正後之評分標準，逕裁准檢察官之聲請，容有未洽，檢
    察官以評分標準修正為由提起抗告，為有理由，自應由本院
    將原裁定撤銷，且為免發回原審重新裁定徒增司法資源之浪
    費，故逕為駁回檢察官聲請之裁定。
五、據上論斷，應依刑事訴訟法第413條，裁定如主文。　　　
中　　華　　民　　國　　110 　年　　4 　　月　　8 　　日
                    刑事第八庭  審判長法  官  陳世宗
                                      法  官  周明鴻
                                      法  官  吳勇毅
以上正本證明與原本無異。
不得再抗告。
                                      書記官   周彧亘
中　　華　　民　　國　　110 　年　　4 　　月　　8 　　日